【裁判字號】    90,交上易,1572
【裁判日期】    901031
【裁判案由】    過失傷害
【裁判全文】
臺灣高等法院臺南分院刑事判決          九十年度交上易字第一五七二號  Ａ
      上  訴  人  臺灣臺南地方法院檢察署檢察官
      被      告  乙  ○  ○
右上訴人因被告過失傷害案件，不服臺灣臺南地方法院九十年度交易字第四號中華民
國九十年八月三十一日第一審判決（起訴案號：臺灣臺南地方法院檢察署八十九年度
偵字第一○一一二號），提起上訴，本院判決如左：
      主      文
原判決撤銷。
乙○○從事業務之人，因業務上之過失傷害人，處有期徒刑貳月，如易科罰金，以
佰元折算壹日。
      事      實
一、乙○○為台南客運汽車股份有限公司之大客車司機，為從事駕駛業務之人，於民
    國八十九年七月二日上午九時十分許，駕駛該公司之車牌號碼ＦＵ—五一七號營
    業大客車，行經台南市○○路○段六一一號前時，理應注意汽車超越前車時，應
    保持安全間隔，而依當時情形，又無不能注意之情事，其竟疏於注意保持安全間
    隔，貿然超越前車，適當時甲○○無照駕駛車牌號碼為ＶＨＱ—０九三號之輕型
    機車，亦行經該處，雙方因而發生碰撞，甲○○因受撞擊而人、車倒地，並受有
    左側遠端股骨骨折、臉部擦傷等傷害。
二、案經甲○○訴由臺南市警察局第一分局移送臺灣臺南地方法院檢察署檢察官偵查
    起訴。
      理      由
一、被告乙○○雖不否認有於右述時、地，駕駛大客車與告訴人甲○○所駕駛之機車
    發生碰撞，並致告訴人受傷之事實，但否認其有過失，辯稱：我駕車行經事故發
    生地點時，係在外側快車道正常行駛，而告訴人之機車則在我所駕駛之大客車右
    後方，且為閃避路旁違規停車，乃突然騎入其所行駛之車道，致其無法閃煞，而
    發生擦撞，我並無任何過失等語。
二、經查：
  (1)本件被告乙○○駕駛大客車於右述時、地，與告訴人甲○○所駕駛之機車發生碰
    撞，並致告訴人甲○○因受撞擊而人、車倒地，並受有左側遠端股骨骨折、臉部
    擦傷等傷害之事實，為被告所供認，並有肇事現場照片十六張、道路交通事故調
    查報告表一份、及告訴人甲○○因本件車禍受傷害之財團法人奇美醫院診斷證明
    書一份附於警卷可稽。
  (2)按汽車行駛時，駕駛人應注意車前狀況及兩車併行之間隔，並隨時採取必要之安
    全措施；汽車超越前車時應保持安全間隔，道路交通安全規則第九十四條第三項
    、第一百零一條第五款分別定有明文。本件據被告於警訊時供稱：輕機車在我車
    右側同向慢車道行駛，然後對方可能要閃避路邊停車，而駛入外側快車道，擦撞
    到我車右前車身板金處等情，參酌告訴人甲○○於警訊時指稱：「我於八十九年
    七月二日九時十分駕駛ＶＨＱ—０九三號之輕型機車，當時沿大同路二段慢車道
    南向北行駛至事故發生地點，突然乙輛營業大客車自我車左後駛來，對方右側車
    身處擦撞到我車左把手處」等語以觀，可見告訴人機車原係行駛在大客車右側前
    方，被告駕駛大客車於超越其右側前方告訴人之機車時，未保持安全間隔致大客
    車右前車身處擦撞機車把手肇事甚明。本件車禍經送鑑定結果亦均認為被告乙○
    ○駕駛營業大客車，超越前車時未保持安全間隔擦撞右前機車為肇事原因，此有
    台灣省台南區行車事故鑑定委員會八十九年十月六日南鑑字第八九一一三０號函
    所附之鑑定意見書，及臺灣省車輛行車事故覆議鑑定委員會八十九年十二月一日
    府覆議字第八九一九六０號函所附之覆議意見書各一份在卷可稽。縱如被告所稱
    告訴人之機車為閃避路旁違規停車，乃突然騎入其所行駛之車道乙節為實在，然
    依被告及告訴人在警訊時上開供述，顯見被告要超越時已看見告訴人騎機車為閃
    避路旁違規停車而騎入快車道，機車已在其右側前方，被告即應採取必要之安全
    措施為剎車而暫停，以避免碰撞，被告未為此，竟貿然前行，致兩車間距不足而
    肇事，被告難辭其咎。至本件經原審再送財團法人成大研究發展基金會鑑定結果
    ，雖認為被告乙○○就此次車禍之發生，並無肇事因素之可能性，高達百分之七
    十至百分之八十等情，有該基金會九十年七月四日（九０）成大研基建字第一二
    六九號函附之鑑定意見書一份存卷可稽，但仍認被告有百分之二十至百分之三十
    之肇事因素可能，並非認定被告完全無過失，合為敘明。
  (3)綜上所述，告訴人確因本件車禍而受傷害，是被告之駕車過失行為與告訴人之受
    傷害結果間具有相當因果關係。被告所為辯解，顯為卸責之詞，不足採信。本件
    事證明確，被告之犯行，應可認定。
三、被告乙○○為台南客運汽車股份有限公司之大客車司機，係從事駕駛業務之人，
    為被告所供認，其駕駛營業大客車因過失致告訴人受傷害，核其所為，係犯刑法
    第二百八十四條第二項前段之業務過失傷害罪。原審不察，以判決諭知被告無罪
    ，顯有未洽。檢察官上訴意旨據以指摘原判決不當，為有理由，應由本院撤銷原
    判決改判。因此審酌被告並無前科，有臺灣高等法院被告全國前案紀錄表附卷可
    參，素行尚稱良好，被告過失程度、被害人受傷害程度，及被告犯罪後之態度等
    一切情狀，量處被告有期徒刑二月，並諭知如易科罰金，以三百元折算一日，以
    資懲儆。
據上論結，應依刑事訴訟法第三百六十九條第一項前段、第三百六十四條、第二百九
十九條第一項前段，刑法第二百八十四條第二項前段、第四十一條第一項前段，罰金
罰鍰提高標準條例第一條前段、第二條，判決如主文。
本案經檢察官李傳來到庭執行職務。
中    華    民    國      九十      年      十        月      三十一    日
                                  臺灣高等法院臺南分院刑事第一庭
                                      審判長法官  鄭    文    肅
                                            法官  王    浦    傑
                                            法官  黃    三    哲
右正本證明與原本無異。
不得上訴。
                                      法院書記官  陳    淑    貞
中    華    民    國      九十      年      十一      月      一        日
本案論罪科刑適用之法條：
刑法第二百八十四條第二項前段：
從事業務之人，因業務上之過失傷害人者，處一年以下有期徒刑、拘役或一千元以下
罰金。


司法院資訊處製作；財團法人民間司法改革基金會備份。
